【裁判字號】    88,交上訴,2252
【裁判日期】    890418
【裁判案由】    業務過失致死
【裁判全文】
臺灣高等法院臺中分院刑事判決                八十八年度交上訴字第二二五二號
    上  訴  人
    即  被  告  丙○○
右上訴人因過失致死案件，不服臺灣苗栗地方法院八十八年度交訴字第十七號中華民
國八十八年九月六日第一審判決（起訴案號：臺灣苗栗地方法院檢察署八十八年度偵
緝字第一○一號），提起上訴，本院判決如左：
      主  文
上訴駁回。
丙○○緩刑肆年。
      事實及理由
一、本案經本院審理結果，認第一審判決認事用法及量刑除肇事時車速部分誤載為五
    十公里部分應更正為時速四十公里許外，其餘均無不當，應予維持，並引第一審
    判決書記載之事實、證據及理由。（如附件）
二、被告丙○○上訴意旨略以：(1)被害人騎乘機車，速度很快且偏左行駛，被告當時
    緊急煞車且靠右行駛直至右側擦撞電桿，仍難避免本件車禍之發生，被告應受信
    賴原則之適用。(2)依現場之煞車痕跡，被告之行車速度在四十公里。(3)肇事責任
    經台灣省竹苗區車輛行車事故鑑定委員會鑑定結果，被告並無肇事責任，自不應
    負擔本件刑責云云。
三、本院查：
  (一)本件車禍事故發生現場，為彎曲柏油道路，道路寬度僅六點六公尺，撞擊點與機
    車刮地痕跡起點距離南側道路邊緣三．九公尺，被告所駕駛車輛右煞車痕長達八
    公尺 (依現場圖所示八公尺係以煞車線為斜邊所繪之直角三角形中直角垂直線量
    取而得，是煞車線應較八公尺略長)，煞車線之起點距離北側道路邊緣一．六公
    尺等情，有道路交通事故調查報告表及現場照片可憑。是被害人吳常吉駕駛重機
    車行經無標線道路偏左行駛甚為明確。
  (二)被告初於偵查時對其於肇事時之車速表示不知道，另於原審八十八年八月二十三
    日審理時供稱：伊當時時速為五十公里左右等語。惟以前開道路交通事故調查報
    告表所載及現場相片所示，被告駕駛車輛之煞車痕為八公尺，肇事地點為瀝青、
    乾燥路面，參酌司法行政部六十二年五月九日函刑決字第四六四號函轉交通部道
    路交通安全督導會訂五月四日交導登字第二三二號函所附之「一般公路汽車煞車
    距離、行車速度對照表」觀之，被告當時之時速應在四十公里左右，是被告上開
    就車速所為之自白尚乏其他客觀證據足以證明，被告肇事時之時速為四十公里應
    可認定。
  (三)被告於八十八年三月八日檢察官偵查時供稱：伊在五百公尺遠處即看見被害人騎
    乘機車從對向駛來，一直偏向伊車道等語。按行經彎道時，應減速慢行，作隨時
    停車之準備，又汽車行駛時，駕駛人應注意車前狀況，並隨時採取必要之安全措
    施，道路交通安全規則第九十三條第一項第四款、第九十四條第三項分別定有明
    文。查：事故發生地點為彎道，視距不良，有卷附上開道路交通事故調查報告表
    及現場照片可按，被告於上開偵查時亦自承事發地點為鄉○○路等語，是肇事該
    處路況不佳為被告所預見，詎其猶以時速四十公里之速度行駛，其當時未注意車
    前狀況，採取減速慢行之安全措施甚為明顯，被告於原審八十八年四月十九日調
    查時，亦坦認「我在車速上是快一點，確有過失」等語，是被告就本件車禍之發
    生應有過失。
  (四)原審卷附台灣省竹苗區車輛行車事故鑑定委員會於八十八年五月十二日，就本案
    肇事責任鑑定結果認為：「一、吳常吉駕駛重機車行經無標線道路偏左行駛為肇
    事原因。二、丙○○駕駛自小貨車無肇事因素」等語。嗣經本院送請台灣省車輛
    行車事故覆議鑑定委員會覆議結果，仍照原鑑定意見，有該會八十九年三月二十
    四日府覆議字第八八二○二八號函附卷可憑。惟本院審酌後，認被告行經彎道，
    既看見被害人偏離車道，竟未注意車前狀況，減速慢行，採取必要措施，以致肇
    事，應有輕微過失。
四、查被告於八十七年一月二十日肇事後逃逸，至八十八年三月八日始於通緝後自行
    到案，雖現行刑法第一百八十五條之四肇事逃逸之規定係於本件車禍發生後之八
    十八年四月二十一日始修正公佈，依罪刑法定原則，被告無該罪責之適用，然被
    告於肇事後逃逸年餘，犯後態度顯然不佳，原審審酌上情、被告過失程度、犯後
    雖與被害人家屬達成和解，同意賠償一百二十萬元，然僅履行六十萬元等一切情
    狀，適用刑事訴訟法第二百九十九條第一項前段、刑法第二百七十六條第二項、
    罰金罰鍰提高標準條例第一條前段之規定，量處被告有期徒刑十月。認事用法俱
    無不合，量刑亦稱妥適，其上訴顯無理由，應予駁回。復查被告前未曾受有期徒
    刑以上刑之宣告，有台灣台中地方法院檢察署刑案資料查註紀錄表附於偵查卷可
    稽，本院審酌本件肇事原因，被告過失程度輕微，已於事後賠償被害人家屬六十
    萬元，被告且因本案經羈押十餘日，經此教訓，當知所警惕，應無再犯之虞，本
    院認對被告所宣告之刑，以暫不執行為適當，爰併宣告緩刑四年。至被告仍積欠
    被害人家屬六十萬元部分，宜循民事程序處理。
五、據上論斷，應依刑事訴訟法第三百七十三條、第三百六十八條，刑法第七十四條
    第一款，判決如主文。
本案經檢察官甲○○到庭執行職務。
中      華      民      國    八十九      年      四      月     十八   日
                                  臺灣高等法院臺中分院刑事第四庭
                                        審判長法  官  洪  耀  宗
                                              法  官  吳  重  政
                                              法  官  劉  登  俊
右正本證明與原本無異。
如不服本判決應於收受送達後十日內向本院提出上訴書狀，其未述上訴之理由者並
得於提起上訴後十日內向本院補提理由書（均須按他造當事人之人數附繕本）。
                                              書記官  朱  敏  諄
中      華      民      國    八十九      年      四      月   二十一   日
                                                                        Ａ
台灣苗栗地方法院刑事判決                          八十八年度交訴字第一七號
    公  訴  人  臺灣苗栗地方法院檢察署檢察官
    被      告  丙○○  男  四十歲（民國○○○年○月○日生）
                        住彰化縣彰化市○○里○○街二三之二號四樓
                        居彰化縣彰化市○○里○○街五八巷七號
                        身分證統一編號：Ｚ000000000號
右列被告因過失致死案件，經檢察官提起公訴（八十八年度偵緝字第一○一號），本
院判決如左：
    主  文
丙○○從事業務之人，因業務上之過失致人於死，處有期徒刑拾月。
    事  實
一、丙○○平日以駕駛自小貨車載運鞋子至各零售據點鋪貨為業，為從事駕駛業務之
    人，於民國八十七年一月二十日十六時許，駕駛車牌號碼ＱＶ─二七四八號自小
    貨車，沿苗栗縣苑裡鎮苗四十五線公路由上館往社苓方向行駛，於同日十六時四
    十分許，途經該鎮泰田里四鄰六十四之十二號前，原應注意車輛行駛時，應注意
    車前狀況，隨時採取必要之安全措施，並應注意行經彎道時，應減速慢行，作隨
    時停車之準備，而依當時又無不能注意之情事，竟疏未注意車前狀況，亦疏未注
    意減速慢行，仍貿然以時速五十公里以上之速度行駛，適吳常吉騎乘車牌號碼三
   八九─三一七○號重型機車迎面而來，亦疏未注意在未標線之道路，應靠右行駛
    ，而偏左行駛，致雙方閃避不及發生碰撞，致使吳常吉人車倒地後因頭部外傷、
    顱內出血經送醫後不治死亡，丙○○於肇事後逃逸，幸經鄰人記下車號，始通緝
    到案而查悉上情。
二、臺灣苗栗地方法院檢察署檢察官據報相驗後自動檢舉偵查起訴。
    理  由
一、訊據被告丙○○對於右揭時地以時速五十公里之速度駕車，與被害人吳常吉所騎
    乘之機車發生碰撞，致被害人頭部外傷、顱內出血經送醫後不治死亡及肇事後逃
    逸之事實坦承不諱，並有道路交通事故調查報告表、勘驗筆錄、相驗屍體證明書
    、驗斷書、現場照片五張等在卷可資佐證。惟被告矢口否認有何過失，並辯稱：
    伊當時有注意車前狀況，伊並未超速，係因路況不佳才會撞到被害人，且伊於見
    到被害人所騎乘之機車偏左行駛時，當即緊急煞車、鳴按喇叭及採取緊急避難靠
    右行駛，並因而擦撞泰田里六十四之十三號前電桿，然終因被害人之行車路線、
    車速及未採取任何閃避措施，致無可避免的發生本件車禍云云。然查，本件車禍
    事故發生現場，為彎曲道路，道路寬度僅六點六公尺，有前開道路交通事故調查
    報告表及現場照片可憑，又被告所駕車輛於撞擊被害人所騎乘之機車後，續向前
    行撞及電桿停止後，於現場仍留有長達八公尺之煞車痕，亦有事故現場圖可按，
    且被告於本院審理中亦自承其當時之時速約五十公里等情，是被告於行經寬僅六
    點六公尺之彎曲道路仍以時速五十公里之速度行駛，其未減速慢行之事實可堪認
    定。又該事故地點為彎道，視距不良，有上開道路交通事故調查報告表及現場照
    片可按，被告亦自承該處路況不佳，詎其猶以時速五十公里之速度行駛，其當時
    未注意車前狀況，採取減速慢行之安全措施甚為明顯。按行經彎道時，應減速慢
    行，作隨時停車之準備，又汽車行駛時，駕駛人應注意車前狀況，並隨時採取必
    要之安全措施，道路交通安全規則第九十三條第一項第四款、第九十四條第三項
    分別定有明文。本件車禍事故現場為彎道視距不良，而依事故發生當時為陰天、
    光線寡光、路面乾燥無缺陷、道路無障礙物，有前揭道路交通事故調查報告表可
    憑，被告當時並無不能注意之情事，詎仍貿然以時速五十公里之速度行駛且疏未
    注意於行經彎道處減速慢行，作隨時停車之準備，並疏未注意車前狀況，隨時採
    取必要之安全措施，致發生本件車禍事故，其有過失甚明，雖被害人所騎乘之機
    車行經無標線道路偏左行駛為本件車禍之主要肇事原因，然被告之過失責任亦不
    因之而解免，被告上開所辯，顯無可採。矧本件經送台灣省竹苗區車輛行車事故
    鑑定委員會鑑定結果，雖認定被告駕駛自小貨車無肇事因素，惟該鑑定意見並未
    斟酌被告行經彎道未減速慢行，仍冒然以五十公里之時速行駛於寬僅六點六公尺
    之彎道之事實，故為本院所不採。又被害人吳常吉係因本件車禍致死，被告之過
    失行為與被害人之死亡間具有相當因果關係亦至為明確。事證明確，被告犯行洵
    堪認定，應予依法論科。
二、核被告所為，係犯刑法第二百七十六條第二項之業務過失致死罪。另依道路交通
    管理處罰條例第八十六條之規定，肇事逃逸並非應依法加重其刑之事由，公訴人
    以被告於肇事後逃逸，請依法加重其刑，尚有誤會，附此敘明。爰審酌被告前無
    何不良素行（有本院被告全國前案紀錄表一紙在卷可按）、過失情節之輕重、車
    禍肇事所生之危害、肇事後逃離現場，幸經旁人記下車號始經通緝到案，及犯後
    猶飾詞圖卸，雖已與被害人家屬達成和解（有苗栗縣苑裡鎮調解委員會調解書影
    本一紙附卷可參），惟僅給付新台幣（下同）六十萬元，另三期（即八十八年六
    月二十三日、同年七月二十三日、同年八月二十三日）共計六十萬元之賠償金則
    迄未給付被害人家屬，被害人家屬乙○○亦到庭陳述不願意原諒被告等一切情狀
    ，量處如主文所示之刑，以示懲儆。公訴人具體求處有期徒刑一年六月，核屬過
    重，附此敘明。
據上論斷，應依刑事訴訟法第二百九十九條第一項前段、刑法第二百七十六條第二項
、罰金罰鍰提高標準條例第一條前段，判決如主文。
本案經檢察官石東超到庭執行職務。
中      華      民      國    八十八    年      九      月      六      日
                                        台灣苗栗地方法院交通法庭
                                            法  官  王 萬 金
右正本證明與原本無異。
如不服本判決，應於判決送達後十日內向本院提出上訴狀( 應附繕本 )，上訴於
臺灣高等法院台中分院。
                                            書記官  陳 蕙 楠
中      華      民      國    八十八    年      九      月      七      日
附錄論罪科刑法條
第二百七十六條第二項：從事業務之人，因業務上之過失犯前項之罪者，處五年以下
                      有期徒刑或拘役，得併科三千元以下罰金。


司法院資訊處製作；財團法人民間司法改革基金會備份。
